臺灣嘉義地方法院刑事判決　　　　　　　 96年度易緝字第7號
公　訴　人　臺灣嘉義地方法院檢察署檢察官
被　　　告　乙○○冒名甲○○.
上列被告因違反麻醉藥品管理條例案件，經檢察官提起公訴（八
十三年度偵字第一一○五號），本院判決如下：
    主  文
本件免訴。
    理  由
一、公訴意旨略以：被告乙○○（冒名甲○○）基於概括犯意，
    於民國八十三年二月三日三時許、同年二月二十一日二十二
    時許，連續在臺中市及花蓮縣某處計程車上非法吸用化學合
    成麻醉藥品安非他命二次。嗣於同年二月二十二日下午二時
    許，在嘉義縣大林鎮大美里大埔美六八號為警查獲，並扣得
    安非他命四小包（毛重二‧一公克），因認被告涉有違反麻
    醉藥品管理條例第十三條之一第二項第四款之非法吸用化學
    合成麻醉藥品安非他命罪嫌。
二、按起訴書所記載之被告姓名，一般固與審判中審理對象之被
    告姓名一致，惟如以偽名起訴，既係檢察官所指為被告之人
    ，縱在審判中始發現其真名，法院亦得對之加以審判，並非
    未經起訴（最高法院七十年臺上字第一○一號判例參照）。
    本案被告乙○○於警詢、偵查中冒用甲○○名義應訊，業經
    比對指紋無誤，有內政部警政署刑事警察局八十三年六月二
    十四日（八三）刑紋字第一三二八○號函附鑑定書在卷可參
    ，則檢察官偵查起訴之對象實為乙○○而非甲○○，甲○○
    實際上則並未被偵查起訴，故本院自得對乙○○予以審理，
    合先敘明。
三、再按案件時效已完成者，應諭知免訴之判決，且得不經言詞
    辯論為之，刑事訴訟法第三百零二條第二款、第三百零七條
    分別定有明文。又按行為後法律有變更者，適用行為時之法
    律，但行為後之法律有利於行為人者，適用最有利於行為人
    之法律，為民國九十五年七月一日修正施行之刑法第二條第
    一項所明定。查修正後刑法第八十條第一項，及修正前刑法
    第八十條第一項關於追訴權時效期間之規定不同，修正後所
    定追訴權時效期間較長，表示行為人被追訴之期限較久，自
    屬對行為人不利，比較結果自以修正前刑法第八十條之規定
    較有利於行為人。是以本件關於追效權時效之認定，自應適
    用修正前刑法第八十條之規定。又依「擇用整體性原則」（
    最高法院二十七年上字第二六一五號判例參照），關於追訴
    權時效之停止進行，及其期間、計算，亦應一體適用修正前
    刑法第八十一條、第八十三條之規定。
四、經查：公訴人認被告乙○○涉有於八十三年二月二十二日為
    警查獲違反麻醉藥品管理條例第十三條之一第二項第四款之
    罪嫌，該罪之法定刑為三年以下有期徒刑、拘役或一萬元以
    下罰金，而麻醉藥品管理條例雖經廢止，然被告施用安非他
    命之行為，仍屬毒品危害防制條例第十條第二項之施用第二
    級毒品罪所規範處罰者，亦為三年以下有期徒刑之罪，依修
    正前刑法第八十條第一項第二款規定，追訴權時效期間為十
    年，上開案件經臺灣嘉義地方法院檢察署檢察官於八十三年
    二月二十三日開始偵查，有嘉義縣警察局民雄分局刑事案件
    報告書可憑（第一一○五號偵查卷第一頁），嗣經同署檢察
    官於八十三年三月四日提起公訴，於八十三年三月十八日繫
    屬於本院，而因被告逃匿致本院審判之程序不能開始，經本
    院於八十三年八月三十日發布通緝，有通緝書可佐（見第四
    二三號本院卷第九○頁），依修正前刑法第八十三條第一項
    、第三項之規定，本件因通緝致時效停止進行之期間為二年
    六月（即十年之四分之一）。因之被告上開犯行之追訴權時
    效，依起訴事實記載被告行為終了日為「八十三年二月二十
    一日」，即自該行為終了日起計算十年，並加計因通緝而停
    止之二年六月期間，以及開始實施偵查之日（即八十三年二
    月二十三日）起至本院發布通緝之日（即八十三年八月三十
    日）止之期間，是本案追訴權時效業於九十六年二月二十八
    日完成，揆諸前揭說明，本案爰不經言詞辯論，應為諭知免
    訴之判決。
五、復按沒收為從行之一種，依主從不可分之原則，應附隨於主
    刑而同時宣告之，除有罪、免刑等判決，於裁判時併宣告外
    ，如諭知無罪之判決，既無主刑，從行亦無所附麗，故案內
    之違禁物，應另依刑法第四十條但書由檢察官聲請單獨宣告
    沒收（最高法院七十八年臺非字第七二號判例參照）。同理
    ，免訴判決因屬無主刑之判決，且又非屬免刑判決，從刑亦
    無所附麗，縱案內有違禁物扣案，亦不得於諭知免訴判決之
    同時，併宣告沒收。查被告本件上開犯行既經諭知免訴判決
    ，揆諸上開說明，扣案之第二級毒品安非他命四包（驗餘淨
    重合計○‧七九四二公克），固屬違禁物，惟無從於本件免
    訴判決併宣告沒收銷燬，應由檢察官另依刑法第四十條第二
    項之規定聲請單獨宣告收沒銷燬之，附此敘明。
六、至臺灣臺中地方法院檢察署移送併辦部分（八十三年度偵字
    第一五五九○號），因本件既經判決免訴，就併辦部分即無
    從審究，自應退回檢察官另為適法之處理。
據上論斷，應依刑事訴訟法第三百零二條第二款、第三百零七條
，刑法第二條第一項前段、第八十條第一項（修正前）、第八十
一條（修正前）、第八十三條（修正前），判決如主文。
中　　華　　民　　國　九十六　年　  六　  月  二十九  日
                  刑事第三庭    審判長法  官  陳仁智
                                      法  官  陳蒨儀
                                      法  官  鄭雅文
以上正本證明與原本無異。
如不服本判決，應於判決送達後十日內，向本院提出上訴狀。
中　　華　　民　　國　九十六　年　  六　  月  二十九  日
                        　          　書記官　鄭翔元
